
```{r include = FALSE}
chapnum = 6
```
# Simulación y Remuestreo {#C:Simulation}

*Vista previa del capítulo.* La simulación es un método computacionalmente intenso usado para resolver problemas difíciles. En lugar de crear procesos físicos y experimentar con ellos para entender sus características operacionales, un estudio de simulación se basa en una representación computacional – considera varias condiciones hipotéticas como inputs y resume los resultados. Aunque se trata de una simulación, un gran número de condiciones hipotéticas pueden ser rápidamente examinadas con un bajo coste. La sección \@ref(S:SimulationFundamentals) introduce la simulación, una herramienta computacional maravillosa que es especialmente útil en entornos complejos multivariantes.

También podemos usar la simulación para realizar extracciones de una distribución empírica – proceso que se llama remuestreo. El remuestreo permite valorar la incertidumbre de las estimaciones en modelos complejos. La sección \@ref(S:Bootstrap) introduce el remuestreo en el contexto del bootstrapping para determinar la precisión de los estimadores.

Las secciones siguientes introducen otros temas del remuestreo. La Sección \@ref(S:CrossValidation) sobre la validación cruzada muestra como usarla para la selección y validación de modelos. La sección \@ref(S:ImportanceSampling) sobre la importancia del muestreo describe el remuestreo en áreas específicas de interés, como en aplicaciones actuariales con colas largas. La sección \@ref(S:MCMC) sobre el método de Monte Carlo basado en cadenas de Markov (MCMC, en sus siglas en inglés) introduce la simulación y el motor del remuestreo que apunta en buena medida el análisis Bayesiano moderno.

## Fundamentos de la Simulación {#S:SimulationFundamentals}

***

En esta sección, se muestra como:

-   Generar realizaciones aproximadamente independientes distribuidas uniformemente
-   Transformar las realizaciones distribuidas uniformemente en observaciones de la distribución de probabilidad de interés
-   Calcular cantidades de interés y determinar la precisión de las cantidades calculadas

***

```{r eval =  TRUE, child = './ChaptersSpanish/SimulationSections/SimulationFundamentalsSPANISH.Rmd'}
```

## Bootstrapping y Remuestreo {#S:Bootstrap}

***

En esta sección, se muestra como:

-   Generar una distribución no paramétrica bootstrap para un estadístico de interés
-   Usar la distribución bootstrap para generar estimaciones de la precisión del estadístico de interés, incluyendo sesgo, desviaciones estándar, e intervalos de confianza
-   Realizar análisis bootstrap para distribuciones paramétricas

***

```{r eval = TRUE, child = 'ChaptersSpanish/SimulationSections/BootstrapSPANISH.Rmd'}
```

## Validación Cruzada {#S:CrossValidation}

En esta sección, se muestra como:

-  Comparar y contrastar la validación cruzada a las técnicas de simulación y los métodos bootstrap.
-  Usar técnicas de validación cruzada para la selección de modelos
-  Explicar el método jackknife como caso especial de validación cruzada y calcular las estimaciones jackknife del sesgo y de los errores estándar

***

```{r eval = TRUE, child = './ChaptersSpanish/SimulationSections/CrossValidationSPANISH.Rmd'}
```

## Importance Sampling {#S:ImportanceSampling}

```{r eval = TRUE, child = './ChaptersSpanish/SimulationSections/ImportanceSamplingSPANISH.Rmd'}
```

## Monte Carlo Markov Chain (MCMC)  {#S:MCMC}

***

**Esta sección se está escribiendo y no está complete ni editada. El contenido que se muestra es para haceros una idea de lo que contendrá la versión final.**

***

```{r eval = TRUE, child = './ChaptersSpanish/SimulationSections/MCMCSPANISH.Rmd'}
```

## Recursos Adicionales y Colaboradores {#Simulation:further-reading-and-resources}

-  Include historical references for jackknife (Quenouille, Tukey, Efron)
-  Aquí se muestran algunos links para aprender más sobre [reproducibilidad y aleatoriedad](https://freakonometrics.hypotheses.org/6470) y cómo ir
[de un generador aleatorio a una función muestra](https://freakonometrics.hypotheses.org/6638).

#### Colaboradores {-}

- **Arthur Charpentier**, Universit&eacute; du Quebec &aacute; Montreal, y **Edward W. (Jed) Frees**, University of Wisconsin-Madison, son los principales autores de la versión inicial de este capítulo. Email: jfrees@bus.wisc.edu y/o arthur.charpentier@gmail.com para comentarios sobre este capítulo y sugerencias de mejora.
- Revisores del capítulo: Escribir a Jed o Arthur; para añadir tu nombre aquí.
- Traducción al español: Ana María Pérez-Marín (Universitat de Barcelona).

### TS `r chapnum`.A. Bootstrap Applications in Predictive Modeling

***

**This section is being written.**

***

```{r eval =  FALSE, child = './ChaptersSpanish/SimulationSections/BootstrapPredictModelsSPANISH.Rmd'}
```

